臺灣臺東地方法院刑事判決　　　　　　　95年度交易字第38號
公　訴　人　臺灣臺東地方法院檢察署檢察官
被　　　告　甲○○
上列被告因公共危險等案件，經檢察官提起公訴（九十五年度偵
字第八四一號），被告於準備程序中就被訴事實為有罪之陳述，
本院合議庭裁定由受命法官獨任進行簡式審判程序，判決如下：
    主  文
甲○○服用酒類，不能安全駕駛動力交通工具而駕駛，處有期徒
刑參月，如易科罰金，以銀元參佰元即新臺幣玖佰元折算壹日；
又因過失傷害人，處有期徒刑參月，如易科罰金，以銀元參佰元
即新臺幣玖佰元折算壹日。應執行有期徒刑肆月，如易科罰金，
以銀元參佰元即新臺幣玖佰元折算壹日。
    事  實
一、甲○○於民國九十四年十一月十六日晚間十一時許，在臺東
    縣臺東市○○路附近飲用酒類後，已達無法安全駕駛動力交
    通工具之狀態，仍駕駛車號Ｅ七－二八七二號自小貨車在道
    路上行駛。嗣於翌日凌晨一時三十五分許，甲○○駕駛上開
    自小貨車沿臺東縣臺東市○○街由東往西方向行駛，於行經
    康定街與知本路三段一○二巷交岔路口處時，適有丁○○騎
    乘車號Ｋ六二－二一六號重型機車搭載乙○○沿康定街由西
    向東方向亦行經該處，甲○○原應注意汽車行駛時，駕駛人
    應注意車前狀況並隨時採取必要之安全措施及飲酒後不得駕
    駛汽車，且依當時之天候路況為晴天、夜間有照明、乾燥無
    缺陷障礙之柏油路面、視距良好等情狀，亦無不能注意之情
    事，竟疏未注意而擦撞丁○○所騎乘之上開機車，致丁○○
    及乙○○均人車倒地，丁○○因而受有腹部鈍挫傷、右尺骨
    莖突骨折及頭部外傷併臉部裂傷（約三公分）、擦傷之傷害
    ，乙○○則受有右側脛腓骨開放性骨折併軟組織壞死之傷害
    （未達於重傷程度，詳後述）。甲○○於肇事後留在現場，
    於犯罪未經有偵查權限之公務機關發現前，向前來現場處理
    之員警自承為肇事人，進而接受本件裁判，並經警測得其呼
    氣所含酒精濃度高達每公升一點三三毫克。
二、案經丁○○及乙○○訴由臺東縣政府警察局臺東分局報告臺
    灣臺東地方法院檢察署檢察官偵查起訴。
    理  由
一、程序方面：
　　按除被告所犯為死刑、無期徒刑、最輕本刑為三年以上有期
  　徒刑之罪或高等法院管轄第一審案件者外，於第一次審判期
    日前之準備程序進行中，被告先就被訴事實為有罪之陳述時
    ，審判長得告知被告簡式審判程序之旨，並聽取當事人、代
  　理人、辯護人及輔佐人之意見後，裁定進行簡式審判程序，
    刑事訴訟法第二百七十三條之一第一項定有明文。經核本件
    被告甲○○所犯係死刑、無期徒刑、最輕本刑為三年以上有
    期徒刑以外之罪，其於準備程序中就被訴事實為有罪之陳述
    ，經法官告知簡式審判程序之旨，並聽取公訴人及被告之意
    見後，本院爰依首揭規定，合議裁定由受命法官獨任進行簡
    式審判程序，合先敘明。
二、認定犯罪事實所憑之證據及理由：
　(一)被告於警詢、偵訊及本院訊問中均自白前揭事實。
　(二)告訴人丁○○於警詢中及告訴人乙○○於警詢、偵訊中之指
　  訴。
　(三)道路交通事故現場圖、道路交通事故調查報告表（一）、（
  　二）、酒精測試報告表、違反刑法第一百八十五條之三案件
    觀察紀錄表、自首情形紀錄表各一紙、馬偕紀念醫院臺東分
    院診斷證明書三紙及現場照片九幀。
  (四)按研究指出呼氣酒精濃度達每公升零點二五毫克以上或血液
    中酒精濃度達百分之零點零五（每公升五十毫克）以上，將
    使其複雜技巧障礙、駕駛能力變壞肇事率比未飲酒時高二倍
    （參見司法院第四十五、四十六期司法業務研究會研究專輯
    刑事法律專題研究（十七）第三○七頁，中央警察大學交通
    學系暨交通管理研究所蔡中志——對飲酒不能安全駕駛之執
    法研究）；又參考德國、美國之認定標準，對於酒精濃度呼
    氣已達每公升零點五五毫克或血液濃度達百分之零點一一以
    上，肇事率為一般正常人之十倍，認為已達「不能安全駕駛
    」之標準。查本件被告肇事後呼氣酒精濃度檢測值達每公升
    一點三三毫克，於測試過程中並有多話之情事，有前揭酒精
    測試表及觀察紀錄表可稽，而本件案發地點之天候路況為晴
    天、夜間有照明、乾燥無缺陷障礙之柏油路面、視距良好之
    事實，亦有前揭道路交通事故調查報告表（二）可佐，被告
    自無不能注意情事，竟於正常駕駛中擦撞對向告訴人之來車
    ，足見其自我控制能力已受酒意影響，達於不能安全駕駛動
    力交通工具之程度，其於本件交通事故顯有過失無疑。
  (五)綜上，足見被告自白與事實相符，事證明確，其犯行堪予認
    定。
三、論罪科刑之理由：
　(一)按本案被告行為後，刑法及其施行法業於九十五年七月一日
　  修正施行，關於新舊法律變更之比較適用，原則上應就罪刑
    有關之共犯、未遂犯、想像競合犯、牽連犯、連續犯、結合
    犯，以及累犯加重、自首減輕暨其他法定加減原因（如身分
    加減）等一切情形，綜其全部罪刑之結果而為比較（最高法
    院九十五年第八次刑事庭會議關於中華民國刑法九十四年修
    正施行後之法律比較適用決議第一點第(四)小點參照），查此
    次修法與本案罪刑相關者：
  1.查本件被告所犯刑法第一百八十五條之三、第二百八十四條
    第一項前段之罪之主刑各為一年以下有期徒刑、拘役或三萬
    元以下罰金及六月以下有期徒刑、拘役或五百元以下罰金，
    而被告犯罪時之刑法就罰金刑之規定，依修正前刑法第三十
    三條第五款規定，罰金刑應處銀元一元以上，並應依修正前
    罰金罰鍰提高標準條例第一條規定，就其原定數額得提高為
    二倍至十倍，但法律已依一定比率規定罰金或罰鍰之數額或
    倍數者，依其規定。惟前揭修正施行之刑法第三十三條第五
    款則規定：「罰金：新臺幣一千元以上，以百元計算之」，
    而九十五年六月十四日修正公布之刑法施行法第一條之一第
    二項規定：「九十四年一月七日刑法修正時，刑法分則編未
    修正之條文定有罰金者，自九十四年一月七日刑法修正施行
    後，就其所定數額提高為三十倍，但七十二年六月二十六日
    至九十四年一月七日新增或修正之條文，就其所定數額提高
    為三倍」，比較修正前後之罰金刑輕重，該罰金刑之最低刑
    度於修法後已有加重，故以修正公布施行前之刑法規定較有
    利於被告。
  2.就想像競合犯部分，修正後刑法第五十五條規定「一行為而
    觸犯數罪名者，從一重處斷。但不得科以較輕罪名所定最輕
    本刑以下之刑」，其中但書部分雖為修正前刑法第五十五條
    所無，然因此部入規定僅係科刑之限制，為法理之明文化，
    非屬法律之變更（最高法院前揭決議第五點第(二)小點參照）
    ，是修正後之規定並未更有利於被告。
  3.就自首部分，如依修正前刑法第六十二條，對於未發覺之罪
    自首而受裁判者，減輕其刑，然若依修正後刑法第六十二條
    ，則僅「得」減輕其刑，而非必減輕其刑，比較新舊法，後
    修正前刑法第六十二條較有利於被告。
  4.易科罰金部分，被告於犯罪時之刑法第四十一條第一項前段
    規定：「犯最重本刑為五年以下有期徒刑以下之刑之罪，而
    受六個月以下有期徒刑或拘役之宣告，因身體、教育、職業
    、家庭之關係或其他正當事由，執行顯有困難者，得以一元
    以上三元以下折算一日，易科罰金」；又被告行為時之易科
    罰金折算標準，修正前罰金罰鍰提高標準條例第二條前段（
    現已刪除）規定，就其原定數額提高為一百倍折算一日，則
    本件被告行為時之易科罰金折算標準，應以銀元三百元折算
    一日，經折算為新臺幣後，應以新臺幣九百元折算為一日。
    惟九十四年二月二日修正公布，九十五年七月一日施行之刑
    法第四十一條第一項前段則規定：「犯最重本刑為五年以下
    有期徒刑以下之刑之罪，而受六個月以下有期徒刑或拘役之
    宣告者，得以新臺幣一千元、二千元或三千元折算一日，易
    科罰金」，比較修正前後之易科罰金折算標準，以九十四年
    二月二日修正公布前之規定，較有利於被告。
  5.數罪併罰部分，修正前刑法第五十一條第五款規定：「數罪
    併罰，分別宣告其罪之刑，依左列各款定其應執行者：宣告
    多數有期徒刑者，於各刑中之最長期以上，各刑合併之刑期
    以下，定其刑期。但不得逾二十年。」，修正後刑法第五十
    一條第五款規定：「宣告多數有期徒刑者，於各刑中之最長
    期以上，各刑合併之刑期以下，定其刑期。但不得逾三十年
    。」，經比較結果，修正後刑法規定並非較有利於受刑人。
  6.綜上，比較新舊法結果，以修正前刑法較有利於被告，應依
    刑法第二條第一項前段，適用被告行為時之修正前刑法及相
    關規定，合予敘明。
　(二)核被告所為，係犯修正前刑法第一百八十五條之三服用酒類
　  ，不能安全駕駛動力交通工具而駕駛、第二百八十四條第一
    項前段過失傷害罪。另告訴人乙○○所受之傷勢雖有右側脛
    腓骨開放性骨折併軟組織壞死之情形，惟仍可依靠助行器行
    走之事實，經告訴人乙○○於本院審理中陳述無訛（見本院
    卷第七十七頁簡式審判筆錄），復有馬偕紀念醫院臺東分院
    九十五年十二月二十九日馬院東醫乙字第○九五○○一一○
    一七號函文（見本院卷第六十八頁），是乙○○之傷勢顯未
    達於一肢機能毀敗之重傷情形，被告此部分犯行仍屬普通過
    失傷害，而非過失致重傷害，附此敘明。
  (三)被告單一過失酒後駕車行為致二名告訴人受有傷害，觸犯二
    罪名，為想像競合犯，應依修正前刑法第五十五條從一情節
    較重之過失傷害罪處斷。
  (四)被告所犯上開二罪間，犯意各別，行為互殊，應分論併罰。
  (五)被告為汽車駕駛人，酒醉駕車因而致人受傷，並應依法負刑
    事責任，應依道路交通管理處罰條例第八十六條第一項規定
    就其所犯過失傷害罪部分加重其刑。
  (六)被告於肇事後留在現場，於犯罪未經有偵查權限之公務機關
    發現前，不逃避接受裁判而向前來現場處理之員警自承為肇
    事人，有前揭自首情形紀錄表可稽，是被告既已向該管公務
    員申述犯罪事實進而接受裁判，已合於自首之要件，應依修
    正前刑法第六十二條前段規定減輕其刑，並依法先加後減。
  (七)爰審酌被告明知酒精對人之意識有不良影響，酒後駕車對自
    身及公眾安全均有危害，竟於服用酒類已達不能安全駕駛動
    力交通工類之程度後，仍駕車於道路行駛，致生本件交通事
    故，告訴人二人因而受有傷害，惟念被告並無前科，素行尚
    佳，因一時失慮涉犯本案，犯後坦認犯行，並積極多次與告
    訴人尋求和解，且已賠償告訴人乙○○新臺幣五萬元（見本
    院卷第八十三頁郵政國內匯款收據），非無和解誠意等一切
    情狀，分別量處如主文所示之刑，另各諭知易科罰金之折算
    標準，並定其應執行刑暨易科罰金之折算標準。
四、應適用之法律：
　(一)刑事訴訟法第二百九十九條第一項前段、第二百七十三條之
　  一第一項。
  (二)刑法第二條第一項前段、第一百八十五條之三、第二百八十
    四條第一項前段，修正前刑法第五十五條、第六十二條前段
    、第四十一條第一項前段、第五十一條第五款。
  (三)道路交通管理處罰條例第八十六條第一項
  (四)罰金罰鍰提高標準條例第一條前段、修正前罰金罰鍰提高標
    準條例第二條。
  (五)現行法規所定貨幣單位折算新臺幣條例第二條。
本案經檢察官丙○○到庭執行職務。
中　　華　　民　　國　　96　　年　　1　　月　　31 　　日
                  交通法庭    法  官  黃珮茹
以上正本證明與原本無異。
如不服本判決，應於判決送達後10日內向本院提出上訴狀（須附
繕本）。「切勿逕送上級法院」
                              書記官  徐源坤
中　　華　　民　　國　　96　　年　　1　　月　　31 　　日
附錄論罪法條：
刑法第2條第1項前段
中華民國刑法第185條之3
服用毒品、麻醉藥品、酒類或其他相類之物，不能安全駕駛動力
交通工具而駕駛者，處1年以下有期徒刑、拘役或3萬元以下罰金
。
中華民國刑法第284條第1項前段
因過失傷害人者，處 6 月以下有期徒刑、拘役或 5 百元以下罰
金，致重傷者，處1年以下有期徒刑、拘役或5百元以下罰金。
修正前刑法第55條、第62條前段、第41條第1項前段、第51條第5
款
